ACORDAO-COMPLETO-2560193

ACÓRDÃO 7959/2022 ATA 40/2022 - PRIMEIRA CÂMARA

VISTOS, relatados e discutidos estes embargos de declaração opostos à decisão proferida no âmbito do Acórdão 6039/2022-TCU-Primeira Câmara, 
ACORDAM os Ministros do Tribunal de Contas da União, reunidos em sessão da Primeira Câmara, ante as razões expostas pelo relator, em:
9.1. conhecer dos embargos de declaração apresentados pela Sra. Carla Andréa Santos Cardosos para, no mérito, acolhê-los, com efeitos infringentes, com base no art. 287, §§ 1º, 2º e 7º, do Regimento Interno do Tribunal;
9.2. tornar insubsistentes os itens 9.1 a 9.4 do Acórdão 8888/2021-TCU-Primeira Câmara;
9.3. no mérito, considerar prescritas as condutas apreciadas no presente processo, sem o julgamento das contas, com base nos arts. 1º, 2º, 4º, 5º, §2º, e 12, parágrafo único, da Resolução 344/2022, arquivando-se os presentes autos.

Embargos de declaração opostos pela Sra. Carla Andrea Santos Cardoso ao Acórdão 6.039/2022-1ª Câmara, que negou provimento aos embargos de declaração apresentados diante do Acórdão 4.151/2022-1ª Câmara, prolatado no âmbito de recurso de reconsideração impetrado contra o Acórdão 8.888/2021-1ª Câmara. Projeto "Teatro na Creche". Lei Rouanet.

Primeira Câmara

Ministério da Cidadania.

3. Interessados/Responsáveis/Recorrentes:
3.1. Responsável: Carla Andrea Santos Cardoso (XXX.188.208-XX).
3.2. Recorrente: Carla Andrea Santos Cardoso (XXX.188.208-XX).

13.1. Ministros presentes: Walton Alencar Rodrigues (Presidente), Benjamin Zymler (Relator), Vital do Rêgo e Jorge Oliveira.
13.2. Ministro-Substituto presente: Weder de Oliveira.

BENJAMIN ZYMLER

Ministro Benjamin Zymler.

Trata-se de embargos de declaração opostos pela Sra. Carla Andrea Santos Cardoso ao Acórdão 6039/2022-TCU-Primeira Câmara, que negou provimento aos embargos de declaração apresentados diante do Acórdão 4151/2022-TCU-Primeira Câmara, prolatado no âmbito de recurso de reconsideração impetrado contra o Acórdão 8888/2021-TCU-Primeira Câmara, de relatoria do Ministro Vital do Rêgo.
2. Na última decisão citada, o Tribunal julgou tomada de contas especial, instaurada pela Secretaria de Fomento e Incentivo à Cultura, em razão, inicialmente, da omissão no dever de prestar contas dos recursos captados por força do projeto cultural Pronac 02-0708, descrito como: "Teatro na Creche". Os recursos angariados por meio de incentivos fiscais, na forma de mecenato (viabilizada pela Lei 8.313/1991 - Lei Rouanet) , em resumo, visavam ao custeio de apresentações teatrais, durante 8 meses, duas vezes na semana, totalizando setenta apresentações, para 12.000 expectadores.
3. Reproduzo, com os ajustes de forma necessários, o inteiro teor dos embargos apresentados (peça 114) :
"Breve síntese fática
1. O v. Acórdão 6039/2022-TCU-Primeira Câmara, negou provimento aos embargos de declaração opostos pela ora embargante. Conforme o voto do relator, Min. BENJAMIN ZYMLER, em que pese as conclusões da SERUR, não se reconheceu: (i) a prescrição da pretensão ressarcitória;  (ii) a contradição no voto do relator em relação a contagem do prazo prescricional;  (iv) omissão quanto ao termo inicial da prescrição intercorrente;  (v) contradição quanto aos documentos comprobatórios da fiel execução dos recursos repassados e  (vi) a necessidade de sobrestamento do feito até a conclusão dos estudos por este Tribunal sobre a prescrição da pretensão ressarcitória.
2. Entretanto, com a devida vênia, o v. acórdão recorrido incorreu em reiterada omissão, conforme se passará a expor.
II Omissão
3. O v. acórdão incorreu em omissão, pois não se manifestou quanto ao marco inicial da prescrição quinquenal da pretensão ressarcitória, bem como da prescrição intercorrente, isto a pretexto de aplicação da Súmula 282-TCU: "[...] filiei- me à conclusão pela não operação da prescrição, qualquer que seja o critério adotado. Como também consta de forma límpida meu entendimento - pareado por seguidas decisões do Plenário e desta Primeira Câmara - a prestigiar os critérios emanados do Acórdão 1441/2016-TCU-Plenário e na Súmula 282, em prestígio ao princípio da coletividade, até que esta Corte delibere de forma distinta".
4. Ocorre que os fatos anteriores a 26/06/2018 (data esta considerada pela unidade técnica como marco inicial da prescrição) , compreendidos entre dezembro de 2010 a 27/07/2017, revelam a consumação da prescrição quinquenal em dezembro de 2015 e da prescrição intercorrente em dezembro de 2013, conforme será demonstrado.
Omissão quanto ao marco inicial
DA PRESCRIÇÃO DA PRETENSÃO RESSARCITÓRIA
5. Primeiramente, esclarece-se que as contas foram entregues ao órgão competente (Ministério da Cultura) em 2007. E, considerando os marcos interruptivos previstos na Lei nº 9.784/1999 (período de 2007 a 2010) , o prazo prescricional voltou a fluir com a expedição da Carta de Cobrança de Documentos nº 0894/2010 pelo próprio Ministério da Cultura, em dezembro de 2010. Ou seja, a partir do último ato interruptivo. Portanto, a data a ser considerada é 12/2010.  Ressalta-se que o Ministério da Cultura permaneceu inerte até 27/07/2017, oportunidade na qual expediu a última notificação e procedeu à instauração da Tomada de Contas Especial, tal como apontado no recurso de reconsideração, confira-se:
1
6. Entretanto, o v. acórdão não enfrentou a consumação da prescrição no lapso temporal de 2010 a 2017, cuja ocorrência restou assim demonstrada:
1 Peça 38, p. 365.
2 Peça 38, p. 373.

                        TRIBUNAL DE CONTAS DA UNIÃO	 TC Processo 029.118/2019-0
4 de 12
Para verificar as assinaturas, acesse www.tcu.gov.br/autenticidade, informando o código 72273114.

7. Este argumento da embargante (sobre o qual o v. acórdão não se manifestou) é capaz de, em tese, "infirmar a conclusão adotada pelo julgador" (art. 489, § 1º, IV, do CPC) , tendo em vista que o decurso do prazo prescricional quinquenal tem o condão de extinguir o presente processo administrativo de TCE. Por isso a necessidade de enfrentamento específico sobre este ponto. Aliás, recentemente, o Plenário desta Corte de Contas aprovou normativo que regula a prescrição quinquenal e intercorrente, estes institutos estão, agora, sedimentados no TCU por intermédio da Resolução-TCU nº 344/2022.5 de 12

8. Além disso, a ocorrência da prescrição quinquenal, no caso vertente, está fundamentada, não apenas no art. 1º da Lei 9.873/99, como igualmente no art. 4º, II da Resolução em comento:
Art. 4° O prazo de prescrição será contado:
I - da data em que as contas deveriam ter sido prestadas, no caso de omissão de prestação de contas;
II - da data da apresentação da prestação de contas ao órgão competente para a sua análise inicial;
III - do recebimento da denúncia ou da representação pelo Tribunal ou pelos órgãos de controle interno, quanto às apurações decorrentes de processos dessas naturezas;
IV - da data do conhecimento da irregularidade ou do dano, quando constatados em fiscalização realizada pelo Tribunal, pelos órgãos de controle interno ou pelo próprio órgão ou entidade da Administração Pública onde ocorrer a irregularidade;
V - do dia em que tiver cessado a permanência ou a continuidade, no caso de irregularidade permanente ou continuada." (destacamos) 
9. Isto porque, as contas foram efetivamente prestadas pela embargante em 2007, tanto que foram julgadas irregulares, tal como reconhecido pela SERUR (peça 80) , e também por este MM. Relator no acórdão nº 4151/2022, que não só reconheceu a entrega da documentação, mas que esta foi analisada pela concedente, conforme extratos abaixo, respectivamente:

10. Conclui-se, portanto, que as contas foram prestadas em 2007, conforme cópia integral do processo administrativo que instruiu a presente TC, e não se desconhece os atos que interromperam o fluir do prazo prescricional até dezembro 2010, quando fora expedida a Carta de Cobrança de Documentos nº 0894/2010.
11. No entanto, após este ato, o Ministério da Cultura permaneceu inerte até 27/07/2017, quando expediu a última notificação e procedeu à instauração da Tomada de Contas Especial.
12. Em dezembro de 2010 o prazo prescricional voltou a fluir, tal como prevê o art. 5º, § 2º da Resolução-TCU nº 344/2022, sendo consumado em dezembro de 2015.
13. Diante do exposto, com fundamento no art. 1º da Lei 9.873/99 e art. 4º, II da Resolução-TCU nº 344/2022, respeitosamente, requer-se a declaração da prescrição quinquenal da pretensão ressarcitória, em função da paralisação do processo administrativo, no âmbito do Ministério da Cultura, por prazo superior a 5 (cinco) anos (art. 4º, II da Resolução TCU nº 344/2022) .
14. Não obstante, subsidiariamente, não sendo este o entendimento, requer- se a aplicação inciso IV do art. 4º:
"[...]. IV - da data do conhecimento da irregularidade ou do dano, quando constatados em fiscalização realizada pelo Tribunal, pelos órgãos de controle interno ou pelo próprio órgão ou entidade da Administração Pública onde ocorrer a irregularidade; [...]" (destacamos) .
15. Isto porque, o Ministério da Cultura - entidade da Administração Pública em que ocorreu a suposta irregularidade - já em 2010 tinha pleno conhecimento dos fatos, no entanto, quedou-se inerte até 27/07/2017, a atrair a prescrição quinquenal com fundamento no art. 4º, IV da Resolução-TCU nº 344/2022.
Omissão quanto ao termo inicial da prescrição intercorrente
16. De igual forma, o v. acórdão não enfrentou fundamentadamente a prescrição intercorrente suscitada pela ora embargante, também a pretexto de aplicação da Súmula 282-TCU, como sobredito.3
17. O início do prazo da prescrição intercorrente se deu com a Carta de Cobrança de Documentos nº 0894/2010, em dezembro de 2010, findando o prazo em dezembro de 2013 (peça 38, p. 365 e 375) :
"[...] filiei-me à conclusão pela não operação da prescrição, qualquer que seja o critério adotado. Como também consta de forma límpida meu entendimento - pareado por seguidas decisões do Plenário e desta Primeira Câmara - a prestigiar os critérios emanados do Acórdão 1441/2016-TCU-Plenário e na Súmula 282, em prestígio ao princípio da coletividade, até que esta Corte delibere de forma distinta".
18. Deve ainda ser ressaltada a ausência de impedimento para a verificação da prescrição intercorrente, conforme a manifestação da SERUR quando da análise do recurso de reconsideração:
"Em muitas situações o exame da prescrição intercorrente pode ficar prejudicado nos processos já em tramitação no TCU. Como a ação de ressarcimento era considerada imprescritível, as peças que compõem a tomada de contas especial, elencadas no art. 10 da Instrução Normativa- TCU 71/2012, não contemplam informações pormenorizadas quanto ao andamento do processo na fase interna, o que pode prejudicar a análise de eventual paralisação por mais de três anos. 5.34. Assim, caso o tribunal venha a adotar a sistemática da Lei 9.873/1999 para aferir a prescrição, convém avaliar, oportunamente, a possibilidade de ajustes na IN-TCU 71/2012, para que as tomadas de contas especiais encaminhadas ao tribunal contemplem informações sobre as interrupções ocorridas na fase interna do procedimento (como, por exemplo, declaração do órgão instaurador da TCE, de que o processo não ficou paralisado por mais de três anos, na forma do art. 1º, § 1º, da citada lei) ."

                        TRIBUNAL DE CONTAS DA UNIÃO	 TC Processo 029.118/2019-0
10 de 12
Para verificar as assinaturas, acesse www.tcu.gov.br/autenticidade, informando o código 72273114.

19. No caso vertente foi possível verificar a paralisação injustificada do processo por mais de 3 (três) anos, tendo em vista a juntada da cópia integral do processo administrativo que tramitou junto ao Ministério da Cultura, conforme demonstrou a linha do tempo acima colacionada.
20. Com efeito, igualmente com fundamento na novel resolução 344/2022- TCU, especificamente o art. 8º4, bem como no art. 1º, § 1º da lei 9.873/99, deflagra-se a paralisação do processo por mais de 3 (três) anos ainda em sua fase interna, não perante o TCU, gerando a consumação da prescrição intercorrente.
III - A PRESCRIÇÃO É MATÉRIA DE ORDEM PÚBLICA
21. A prescrição é matéria de ordem pública e por esta razão pode ser arguida a qualquer tempo, de ofício e em qualquer grau de jurisdição nos termos do que prevê o art. 10 da Resolução 344/2022-TCU.5
22. Aliás, este foi o posicionamento do Excelentíssimo relator dos embargos de declaração: "Sobre o assunto, ainda, tenho defendido que eventual entendimento distinto a ser tomado por esta corte não traz prejuízo irreparável aos responsáveis, visto que em se tratando de matéria de ordem pública, o assunto pode ser levantado a qualquer tempo. Nesse sentido, constam os Acórdãos 4.206/2022 e 3.717/2022, ambos da Primeira Câmara, ambos relatados pelo Min. Jorge Oliveira." (destacamos) 
23. Daí porque, com o advento da Resolução 344/2022-TCU, a fim de se evitar prejuízo irreparável aos responsáveis, respeitosamente, requer-se a manifestação desta e. Corte de Contas quanto a ocorrência da prescrição quinquenal e intercorrente no caso vertente, nos termos ora expostos.
4 Art. 8º Incide a prescrição intercorrente se o processo ficar paralisado por mais de três anos, pendente de julgamento ou despacho, sem prejuízo da responsabilidade funcional decorrente da paralisação, se for o caso. § 1° A prescrição intercorrente interrompe-se por qualquer ato que evidencie o andamento regular do processo, excetuando-se pedido e concessão de vista dos autos, emissão de certidões, prestação de informações, juntada de procuração ou subestabelecimento e outros atos que não interfiram de modo relevante no curso das apurações. § 2° As causas impeditivas, suspensivas e interruptivas da prescrição principal também impedem, suspendem ou interrompem a prescrição intercorrente.
5 Art. 10. A ocorrência de prescrição será aferida, de ofício ou por provocação do interessado, em qualquer fase do processo, ressalvado o disposto no parágrafo único. Parágrafo único. No caso de dívidas sujeitas à cobrança judicial, o Tribunal não se manifestará sobre a prescrição caso já tenha sido remetida a documentação pertinente aos órgãos ou entidades executores.
IV Pedidos
24. Ante o exposto, e pelo que certamente suprirão os doutos conhecimentos de Vossa Excelência, requer-se, respeitosamente, sejam conhecidos os embargos de declaração e, no mérito, acolhidos a fim de que seja reconhecida a ocorrência da prescrição intercorrente, com fundamento no art. 8º da Resolução 344/2022-TCU, bem como da prescrição quinquenal da pretensão ressarcitória com fundamento no art. 1º da Lei 9.873/99 e art. 4º, II da Resolução 344/2022-TCU ou, subsidiariamente, no art. 4º, IV da resolução em comento, com o consequente arquivamento do feito (art. 11 da novel resolução) .
25. Na remota hipótese de não conhecimento dos embargos de declaração, com fundamento no art. 10 da Resolução 344/2022-TCU, requer-se a apreciação da presente manifestação como petição que suscita matéria de ordem pública e demanda a apreciação desta e. Corte de Contas.
26. Considerando que este recurso afeta o v. acórdão recorrido, requer-se a atribuição de efeito suspensivo aos embargos de declaração, por força do art. 287, § 3º, do RITCU, não só, mas especialmente quanto à cobrança judicial da dívida.
Pede-se deferimento."
É o relatório.

Francisco Augusto Zardo Guedes (35.303/OAB-PR) e Sebastiao Pedro da Silva Junior (61518/OAB-DF), representando Carla Andrea Santos Cardoso.

Subprocurador-Geral Lucas Rocha Furtado.

RECURSO DE RECONSIDERAÇÃO. TOMADA DE CONTAS ESPECIAL. LEI ROUANET. PRESTAÇÃO DE CONTAS INTEMPESTIVA. CITAÇÕES. ALEGAÇÃO DE PRESCRIÇÃO E NULIDADES NAS COMUNICAÇÕES. AUSÊNCIA DE JUNTADA DE PROVAS AOS AUTOS JÁ ENCAMINHADOS AO MINISTÉRIO DA CULTURA. DILIGÊNCIA. REJEIÇÃO DAS ALEGAÇÕES DE DEFESA. RECONHECIMENTO DA PRESCRIÇÃO PUNITIVA. CONTAS IRREGULARES. DÉBITO. RECURSO. NOVAS ALEGAÇÕES DE PRESCRIÇÃO E DECADÊNCIA. ENTENDIMENTO DE IMPRESCRITIBILIDADE DO DÉBITO. EMBARGOS DE DECLARAÇÃO. CONHECIMENTO. NEGATIVA DE PROVIMENTO. EMBARGOS DOS EMBARGOS DE DECLARAÇÃO. CONHECIMENTO. EFEITOS INFRINGENTES. RESOLUÇÃO 344/2022. PROCESSO SEM MOVIMENTAÇÃO NO MINISTÉRIO DA CULTURA POR MAIS DE 5 ANOS. RECONHECIMENTO DA PRESCRIÇÃO. NÃO JULGAMENTO DAS CONTAS. ARQUIVAMENTO.

TOMADA DE CONTAS ESPECIAL (TCE)

Secretaria de Recursos (Serur); Secretaria de Controle Externo de Tomada de Contas Especial (SecexTCE).

Trata-se de embargos de declaração opostos pela Sra. Carla Andrea Santos Cardoso ao Acórdão 6039/2022-TCU-Primeira Câmara, que negou provimento aos embargos de declaração apresentados diante do Acórdão 4151/2022-TCU-Primeira Câmara, prolatado no âmbito de recurso de reconsideração impetrado contra o Acórdão 8888/2021-TCU-Primeira Câmara, de relatoria do Ministro Vital do Rêgo.
Na decisão condenatória, o Tribunal julgou tomada de contas especial, instaurada pela Secretaria de Fomento e Incentivo à Cultura, em razão, inicialmente, da omissão no dever de prestar contas dos recursos captados por força do projeto cultural Pronac 02-0708, descrito como: "Teatro na Creche". Os recursos angariados por meio de incentivos fiscais, na forma de mecenato (viabilizada pela Lei 8.313/1991 - Lei Rouanet) , em resumo, visavam ao custeio de apresentações teatrais, durante 8 meses, duas vezes na semana, totalizando setenta apresentações, para 12.000 expectadores.
Por meio da derradeira peça recursal, tempestivamente apresentada, em resumo, alegou-se omissão de manifestação quanto ao marco inicial de prescrição da pretensão ressarcitória. À luz da Resolução 344/2022, as condutas imputadas à responsável Carla Andrea Santos Cardoso restar-se-iam prescritas. Lembro, por oportuno, que no Acórdão 8888/2021-TCU-Primeira Câmara, o Tribunal já havia reconhecido a prescrição punitiva, mas tomando por base o entendimento esposado no Acórdão 1441/2016-TCU-Plenário, lastreado no critério decenal inscrito nos arts. 189 e 205 do Código Civil.
De início, em se tratando de recurso tempestivamente apresentado e em face de a prescrição ser matéria de ordem pública, podendo ser suscitada a qualquer tempo no processo, entendo que, de fato, os marcos prescricionais merecem ser revisitados, sob a guarda dos novos entendimentos proferidos por esta Corte mediante a Resolução 344/2022.
Consta do relatório da Serur, que subsidiou o meu voto condutor do Acórdão 4151/2021-TCU-Primeira Câmara (peça 80) :
"5.21. O presente processo diz respeito a TCE instaurada, inicialmente, por conta de omissão no dever de prestar contas. Entretanto, verificou-se que a recorrente prestou contas, ainda que intempestivamente, conforme correspondência, de 24/9/2007, e anexos à peça 38, p. 203-360. Essa documentação foi analisada pela concedente, que acusou o recebimento da prestação de contas por meio do Ofício/CPCIN/CGAPC/SEFIC/MinC 202/2007, de 30/11/2007 (peça 38, p. 187) . 
5.22. Ressalta-se que a prestação de contas foi apresentada antes de o responsável ser citado no TCU, razão pela qual não resta configurada a omissão. 
5.23. Assim sendo, e considerando o que restou decidido na ADI 5509, o termo inicial da prescrição é a data da comunicação para o órgão de controle interno ou para o tribunal de contas. No caso, a comunicação ao órgão de controle interno foi realizada em 26/3/2018, por meio do Ofício SEI 46/2018/AECI/GM-MINC (peça 3, p. 109) ."
No caso da Resolução 344/2022, o termo inicial para a contagem segue o estipulado no art. 4º do normativo:
"Art. 4° O prazo de prescrição será contado: 
I - da data em que as contas deveriam ter sido prestadas, no caso de omissão de prestação de contas; 
II - da data da apresentação da prestação de contas ao órgão competente para a sua análise inicial; 
III - do recebimento da denúncia ou da representação pelo Tribunal ou pelos órgãos de controle interno, quanto às apurações decorrentes de processos dessas naturezas; 
IV - da data do conhecimento da irregularidade ou do dano, quando constatados em fiscalização realizada pelo Tribunal, pelos órgãos de controle interno ou pelo próprio órgão ou entidade da Administração Pública onde ocorrer a irregularidade; 
V - do dia em que tiver cessado a permanência ou a continuidade, no caso de irregularidade permanente ou continuada."
Se considerado, portanto, o dia 30/11/2007 como a data da apresentação da prestação de contas ao órgão competente, a partir de tal marco, deve-se avaliar a presença de eventuais causas interruptivas da prescrição, nos moldes do art. 5º da Resolução 344/2022:
"Art. 5º A prescrição se interrompe: 
I - pela notificação, oitiva, citação ou audiência do responsável, inclusive por edital; 
II - por qualquer ato inequívoco de apuração do fato; 
III - por qualquer ato inequívoco de tentativa de solução conciliatória; 
IV - pela decisão condenatória recorrível. 
§ 1° A prescrição pode se interromper mais de uma vez por causas distintas ou por uma mesma causa desde que, por sua natureza, essa causa seja repetível no curso do processo. 
§ 2° Interrompida a prescrição, começa a correr novo prazo a partir do ato interruptivo". (Grifei) 
Em consulta detalhada ao trâmite do processo em sua fase interna, localizei, a partir do dia 30/11/2007, diversos andamentos processuais, destacando-se o de peça 3, fl. 71, relativo a "Carta de Cobrança de Documentos nº 0894/2010", datada de dez/2010, por meio do qual o Ministério - em tentativa de solução conciliatória e, inequivocamente, procurando apurar a efetiva utilização dos recursos federais em escrutínio - deu conta da ausência de encaminhamento de elementos probatórios para a adequada prestação de contas.
O próximo andamento processual só ocorreu em 17/9/2017, mais de seis anos e nove meses depois, em diligência para prestação de contas dirigida à responsável, reiterando a necessidade de complementar a documentação então enviada.
Entendo, nos termos dos arts. 4º e 5º, §2º, da Resolução 344/2022, que se consumou a prescrição das condutas ora avaliadas, pelo passar de mais de cinco anos desde o último ato inequívoco de apuração do fato, ou de conciliar alguma solução, e o próximo andamento processual, ainda na fase interna da TCE.
Nos termos da Resolução 344/2022, ainda:
"Art. 12. O reconhecimento da prescrição da pretensão punitiva e da pretensão ressarcitória, a despeito de obstar a imposição de sanção e de reparação do dano, não impede o julgamento das contas, a adoção de determinações, recomendações ou outras providências motivadas por esses fatos, destinadas a reorientar a atuação administrativa. 
Parágrafo único. O julgamento das contas na hipótese do caput deste artigo somente ocorrerá quando o colegiado competente reconhecer a relevância da matéria tratada, a materialidade exceder em 100 vezes o valor mínimo para a instauração de Tomada de Contas Especial e já tiver sido realizada a citação ou audiência.
Art. 13. Verificada a prescrição, o Tribunal de Contas da União poderá imputar o dano ao erário integralmente a quem lhe deu causa, na forma deste artigo, sem prejuízo de remeter cópia da documentação pertinente ao Ministério Público da União, para ajuizamento das ações cabíveis, se houver indícios de crime ou da prática de ato de improbidade administrativa. 
§ 1º Reconhecida a prescrição causada por omissão da autoridade administrativa competente ou do agente público no exercício da atividade de controle interno, o respectivo órgão de controle interno ou a autoridade superior competente deverá, ao ter ciência da irregularidade, promover a imediata apuração desse ilícito e dar a imediata ciência da falha ao TCU, sob pena de responsabilidade solidária." (grifei) 
No que se refere à conveniência e à oportunidade de se julgarem as presentes contas, não obstante o reconhecimento da prescrição, não se trata de processo cujo valor em apuração extrapole em cem vezes o estabelecido no art. 7º da IN 71/2016, nos termos do art. 12, parágrafo único, da Resolução 344/2022.
Finalmente, sobre a necessidade de se apurar a responsabilidade de quem, no então Ministério da Cultura, deu causa à leniência na apuração dos fatos, em se tratando de entendimento novo desta Corte, em prestígio ao art. 24 da LINDB, avalio não ser exigível tal apuração no presente caso. Consta do nominado dispositivo:
"Art. 24.  A revisão, nas esferas administrativa, controladora ou judicial, quanto à validade de ato, contrato, ajuste, processo ou norma administrativa cuja produção já se houver completado levará em conta as orientações gerais da época, sendo vedado que, com base em mudança posterior de orientação geral, se declarem inválidas situações plenamente constituídas
Parágrafo único.  Consideram-se orientações gerais as interpretações e especificações contidas em atos públicos de caráter geral ou em jurisprudência judicial ou administrativa majoritária, e ainda as adotadas por prática administrativa reiterada e de amplo conhecimento público." (grifei) 
Diante disso, entendo que se deva conhecer dos embargos de declaração apresentados pela Sra. Carla Andréa Santos Cardosos para, no mérito, acolhê-los, com efeitos infringentes, com base no art. 287, §§ 1º, 2º e 7º, do Regimento Interno do Tribunal, tornando insubsistentes os itens 9.1 a 9.4 do Acórdão 8888/2021-TCU-Primeira Câmara.
No mérito, devem ser consideradas prescritas as condutas apreciadas nos presentes autos, sem o julgamento das contas, com base nos arts. 1º, 2º, 4º, 5º, §2º, e 12, parágrafo único, da Resolução nº 344/2022, arquivando-se os presentes autos.
Ante o exposto, VOTO por que seja adotada a deliberação que ora submeto a este Colegiado.
TCU, Sala das Sessões, em 22 de novembro de 2022.
BENJAMIN ZYMLER 
Relator